【裁判字號】    98,訴,1176
【裁判日期】    980717
【裁判案由】    違反毒品危害防制條例
【裁判全文】
臺灣彰化地方法院刑事判決              98年度訴字第1101號
公  訴  人  臺灣彰化地方法院檢察署檢察官
被      告  施宜慶
上列被告因違反毒品危害防制條例案件，經檢察官提起公訴（98
年度毒偵字第1188號、第1291號），本院依簡式審判程序判決如
下：
    主  文
施宜慶施用第一級毒品，累犯，處有期徒刑拾月；又施用第一級
毒品，累犯，處有期徒刑拾月。應執行有期徒刑壹年陸月。
    事  實
一、施宜慶前有違反毒品危害防制條例、竊盜、搶奪等前科，其
    復於95年間因施用第一級毒品案件，經本院以95年度訴字第
    1210號判決判處有期徒刑10月，並經臺灣高等法院臺中分院
    以95年度上訴字第2237號判決駁回上訴確定（第1案），又
    於96年間因施用第一級毒品案件，經臺灣嘉義地方法院以96
    年度訴字第279號判決判處有期徒刑9月確定（第2案），又
    因施用第一級毒品案件，經臺灣嘉義地方法院以96年度訴字
    第193號判決判處有期徒刑7月確定（第3案），嗣經臺灣嘉
    義地方法院以96年度聲減字第243號裁定前揭第1、2案各減
    刑為有期徒刑5月、4月又15日確定；再經臺灣嘉義地方法院
    以96年度聲減字第1375號裁定就第3案減刑為有期3月又15日
    ，且就第2、3案減得之刑定應執行刑為有期徒刑7月確定，
    並與第1案減得之刑接續執行，於97年2月15日執行完畢。另
    其曾於91年間因施用第一級毒品案件，經本院以91年度毒聲
    字第373號裁定送勒戒處所施以觀察、勒戒後，認無繼續施
    用毒品之傾向，於91年2月25日執行完畢釋放，並由臺灣彰
    化地方法院檢察署檢察官以91年度毒偵字第338號為不起訴
    處分確定；復於同年間因施用第一級毒品案件，經本院以91
    年度毒聲字第1478號裁定送勒戒處所施以觀察、勒戒後，認
    有繼續施用毒品之傾向，再經本院以91年度毒聲字第2111號
    裁定送戒治處所施以強制戒治，嗣經本院以92年度毒聲字第
    190號裁定停止戒治，所餘戒治期間付保護管束，而於92年2
    月17日停止戒治出所，並於92年8月24日保護管束期滿未經
    撤銷停止戒治，視為強制戒治執行完畢，其施用毒品犯行併
    經檢察官提起公訴，由本院以91年度訴字第1093號判決判處
    有期徒刑7月確定。詎仍不知悔改，復基於施用第一級毒品
    海洛因之犯意，於98年4月16日為警採尿時起回溯1、2日內
    某時，在其位於彰化縣溪湖鎮○○里○○○街24號住處，以
    將海洛因置入注射針筒內摻水施打手臂靜脈血管之方式，施
    用第一級毒品海洛因1次；復基於施用第一級毒品海洛因之
    犯意，於98年4月20日18時許，在其上揭住處，以同上方式
    ，施用第一級毒品海洛因1次。嗣分別於：(一)98年4月16日7
    時40分許，為警在其上揭住處執行搜索查獲，且經警採集其
    尿液送驗，結果呈嗎啡陽性反應；(二)98年4月22日16時55分
    許，為警發現其為毒品列管人口，未接受定期調驗而查獲，
    經警採集其尿液送驗，結果呈嗎啡陽性反應，而悉上情。
二、案經彰化縣警察局田中分局、溪湖分局報告臺灣彰化地方法
    院檢察署檢察官偵查起訴。
    理  由
一、本件被告施宜慶所犯係死刑、無期徒刑、最輕本刑為3年以
    上有期徒刑以外之罪，其於準備程序就前揭被訴事實為有罪
    之陳述，經受命法官告知簡式審判程序之旨，並聽取其與公
    訴人之意見後，本院認無不得或不宜改依簡式審判程序進行
    之處，爰依刑事訴訟法第273條之1第1項、第284條之1，裁
    定本案由受命法官獨任進行簡式審判程序，合先敘明。
二、訊據被告施宜慶對於上揭事實坦承不諱，且其分別於98年4
    月16日11時47分許、98年4月22日16時55分許為警採集之尿
    送驗，結果均呈嗎啡陽性反應，有應受尿液採驗人尿液檢體
    採集送驗紀錄表、彰化縣警察局溪湖分局委託檢驗尿液代號
    與真實姓名對照認證單各1紙及詮昕科技股份有限公司濫用
    藥物尿液檢驗報告2紙附卷可憑，足徵被告之任意性自白與
    事實相符，可以採信。
三、按施用第一、二級毒品為犯罪行為，毒品危害防制條例第10
    條定有處罰明文。故施用第一、二級毒品者，依前揭規定本
    應科以刑罰，惟基於刑事政策，對合於一定條件之施用者，
    則依同條例第20條、第23條之規定，施以觀察、勒戒或強制
    戒治之保安處分。又毒品危害防制條例於92年7月9日修正公
    布，自93年1月9日施行。其中第20條、第23條將施用毒品之
    刑事處遇程序，區分為「初犯」及「5年內再犯」、「5年後
    再犯」。依其立法理由之說明：「初犯」，經觀察、勒戒或
    強制戒治後，應為不起訴處分或不付審理之裁定；經觀察、
    勒戒或強制戒治執行完畢釋放後，「5年內再犯」者，因其
    再犯率甚高，原實施之觀察、勒戒及強制戒治既已無法收其
    實效，爰依法追訴或裁定交付審理。至於經觀察、勒戒或強
    制戒治執行完畢釋放後，「5年後再犯」者，前所實施之觀
    察、勒戒或強制戒治已足以遮斷其施用毒品之毒癮，為期自
    新及協助其斷除毒癮，仍適用「初犯」規定，先經觀察、勒
    戒或強制戒治之程序。從而依修正後之規定，僅限於「初犯
    」及「5年後再犯」二種情形，始應先經觀察、勒戒或強制
    戒治程序。倘被告於5年內已再犯，經依法追訴處罰，縱其
    第3次（或第3次以上）再度施用毒品之時間，在初犯經觀察
    、勒戒或強制戒治執行完畢釋放5年以後，已不合於「5年後
    再犯」之規定，且因已於「5年內再犯」，顯見其再犯率甚
    高，原實施觀察、勒戒或強制戒治，已無法收其實效，即應
    依該條例第10條處罰（參照最高法院97年度第5次刑事庭會
    議決議）。查被告曾於91年間因施用第一級毒品案件，經本
    院以91年度毒聲字第373號裁定送勒戒處所施以觀察、勒戒
    後，認無繼續施用毒品之傾向，於91年2月25日執行完畢釋
    放，並由臺灣彰化地方法院檢察署檢察官以91年度毒偵字第
    338號為不起訴處分確定；復於同年間因施用第一級毒品案
    件，經本院以91年度毒聲字第1478號裁定送勒戒處所施以觀
    察、勒戒後，認有繼續施用毒品之傾向，再經本院以91年度
    毒聲字第2111號裁定送戒治處所施以強制戒治，嗣經本院以
    92年度毒聲字第190號裁定停止戒治，所餘戒治期間付保護
    管束，而於92年2月17日停止戒治出所，並於92年8月24日保
    護管束期滿未經撤銷停止戒治，視為強制戒治執行完畢，其
    施用毒品犯行併經檢察官提起公訴，由本院以91年度訴字第
    1093號判決判處有期徒刑7月確定；又於95年間因施用第一
    級毒品案件，經本院以95年度訴字第1210號判決判處有期徒
    刑10月，並經臺灣高等法院臺中分院以95年度上訴字第2237
    號判決駁回上訴確定等情，有臺灣高等法院被告前案紀錄表
    及臺灣彰化地方法院檢察署刑案資料查註紀錄表各1份在卷
    可參。是被告於本案之施用毒品犯罪時間距離初犯經觀察、
    勒戒執行完畢釋放雖已逾5年，然其曾於初犯經觀察、勒戒
    執行完畢釋放後5年內再度因施用毒品經送執行觀察、勒戒
    及強制戒治，且曾經依法追訴處罰，即與單純「5年後再犯
    」之情形有別，且因被告已於「5年內再犯」，顯見其再犯
    率甚高，揆諸前揭說明，即應依毒品危害防制條例第10條之
    規定處罰。綜上所述，本案事證明確，被告犯行洵堪認定，
    應予依法論科。
四、查海洛因係毒品危害防制條例第2條第2項第1款所稱之第一
    級毒品，依法不得持有、施用。故核被告所為，均係犯毒品
    危害防制條例第10條第1項之施用第一級毒品罪。被告持有
    第一級毒品海洛因進而施用，其持有之低度行為應為施用之
    高度行為所吸收，不另論罪。其所犯上開2次施用第一級毒
    品罪間，犯意各別、行為互殊，應予分論併罰。被告於95年
    間因施用第一級毒品案件，經本院以95年度訴字第1210號判
    決判處有期徒刑10月，並經臺灣高等法院臺中分院以95年度
    上訴字第2237號判決駁回上訴確定（第1案），又於96年間
    因施用第一級毒品案件，經臺灣嘉義地方法院以96年度訴字
    第279號判決判處有期徒刑9月確定（第2案），又因施用第
    一級毒品案件，經臺灣嘉義地方法院以96年度訴字第193號
    判決判處有期徒刑7月確定（第3案），嗣經臺灣嘉義地方法
    院以96年度聲減字第243號裁定前揭第1、2案各減刑為有期
    徒刑5月、4月又15日確定；再經臺灣嘉義地方法院以96年度
    聲減字第1375號裁定就第3案減刑為有期3月又15日，且就第
    2、3案減得之刑定應執行刑為有期徒刑7月確定，並與第1案
    減得之刑接續執行，於97年2月15日執行完畢，有臺灣彰化
    地方法院檢察署刑案資料查註紀錄表及臺灣高等法院被告前
    案紀錄表各1份在卷可考，其於5年以內故意再犯本件有期徒
    刑以上之2罪，均為累犯，應各依刑法第47條第1項之規定加
    重其刑。爰審酌被告前有違反毒品危害防制條例、竊盜、搶
    奪等前科，素行不佳，其因施用毒品經觀察、勒戒、強制戒
    治及刑之執行後，猶未能深切體認毒品危害己身之鉅，及早
    謀求脫離毒害之道，反而於出監後伺機再犯，未見有何收斂
    、警惕之意，無視於毒品對於自身健康之戕害及國家對於杜
    絕毒品犯罪之禁令，自有使其接受相當時期監禁以敦化性情
    之必要，惟念及被告於犯後尚能坦承犯行，且施用毒品固戕
    害個人健康至深，然就他人權益之侵害仍屬有限，及其犯罪
    動機、目的、手段、智識程度等一切情狀，分別量處如主文
    所示之刑，並定其應執行之刑，以示懲儆。
據上論斷，應依刑事訴訟法第273條之1第1項、第299條第1項前
段，毒品危害防制條例第10條第1項，刑法第11條前段、第47第1
項、第51條第5款，判決如主文。
本案經檢察官陳茂榮到庭執行職務。
中    華    民    國    98    年    7     月    17    日
                  刑事第二庭          法  官  尚安雅
以上正本證明與原本無異。
如不服本判決，應於收受判決後10日內向本院提出上訴書狀，並
應敘述具體理由；其未敘述上訴理由者，應於上訴期間屆滿後20
日內向本院補提理由書（均須按他造當事人之人數附繕本「切勿
逕送上級法院」）。
中    華    民    國    98    年    7     月     22    日
                                      書記官   許億先
附錄本案論罪科刑法條全文：
毒品危害防制條例第10條
施用第一級毒品者，處 6 月以上 5 年以下有期徒刑。
施用第二級毒品者，處 3 年以下有期徒刑。

司法院資訊處製作；財團法人民間司法改革基金會備份。
